臺灣桃園地方法院民事判決　　　　　　　 94年度訴字第962號
原　　　告　乙○○
訴訟代理人　許明桐律師
被　　　告　丙○○
訴訟代理人　甲○○
上列當事人間請求債務人異議之訴事件，於民國94年8 月22日辯
論終結，本院判決如下：
    主  文
被告不得持本院七十九年七月十六日桃院仁民執二字第二００八
號債權憑證為執行名義對原告聲請強制執行。
訴訟費用由被告負擔。
    事實及理由
壹、程序方面：
    按「訴狀送達後，原告不得將原訴變更或追加他訴。但有下
    列各款情形之一者，不在此限：二請求之基礎事實同一者。
    七不甚礙被告之防禦及訴訟之終結者。」、「被告於訴之變
    更或追加無異議，而為本案之言詞辯論者，視為同意變更或
    追加。」，民事訴訟法第255 條第1 項但書第2 、7 款，第
    2 項定有明文。本件原告起訴之訴之聲明為「鈞院94年度執
    字第14402 號給付票款強制執行程序應予撤銷」，嗣本院94
    年8 月22日言詞辯論時將上開聲明變更為「被告不得持本院
    七十九年七月十六日桃院仁民執二字第二００八號債權憑證
    為執行名義對原告聲請強制執行」；經核上開訴之聲明之變
    更，原告請求之基礎事實未有任何變動，亦不致妨礙被告之
    防禦或訴訟之終結，且被告對該訴之聲明之變更沒有異議而
    為本案之言詞辯論，是原告所為訴之聲明之變更，與上述規
    定並無不符，應予准許。
貳、實體方面：
一、原告主張：伊於94年7 月初接獲本院94年度執字第14402 號
    （二股）強制執行通知就伊所有之財產為查封，經閱卷後發
    現被告係以本院79年7 月16日桃院仁民執二字第2008號債權
    憑證為執行名義，而該債權憑證則本於本院79年度訴字第12
    1 號民事確定判決，唯伊不曾接獲上揭民事訴訟或通知，則
    該判決是否合法有效，已屬可疑；又該執行名義所載之債權
    為票款請求權且係自78年12月14日按年息6 ％計算之利息，
    由此推知被告之票款請求權迄今已罹於時效，為此依強制執
    行法第14條第1 項規定提起本訴。並聲明：如主文所示。
二、被告則以：伊於79年間取得本院79年度訴字第121 號確定判
    決，並向本院聲請強制執行，但當時債務人（即原告）並無
    財產得以查封，所有債權本金、訴訟費用、執行費用全未受
    償，此觀諸債權憑證記載至明。其後又於83年及88年向本院
    陳報原告無財產可供執行，並經本院註記於債權憑證上在案
    。另按開始執行行為或聲請強制執行與起訴具有同一中斷時
    效之效力，民法（被告答辯狀誤載為強制執行法）第129 條
    第2 項第5 款定有明文。債權人第1 次聲請強制執行時，尚
    未消滅時效完成，向法院聲請強制執行既係藉國家公權力請
    求債務人履行債務之意思表示，法院之程序具公有力之公信
    性，而依強制執行法第27條第2 項法意經查明確無財產可供
    執行法院即應發給債權憑證，並不以通知債務人為必要，債
    權人此項要求自應發生中斷時效之效果，本件起訴後取得確
    定判決即曾聲請強制執行無結果，而已取得本院79年7 月16
    日桃院仁民執二字第2008號債權憑證後，另曾數次執行，均
    發生中斷時效之效力，要不得謂被告之票款請求權自79年至
    今可推知已罹於時效。又依原執行名義之判決書觀之，原告
    於該判決審理中亦曾提出答辯，原告指稱不曾接獲民事訴訟
    之通知或其判決，質疑判決之合法性，顯不足採，其訴應無
    理由。並聲明：原告之訴駁回。
三、本件兩造不爭執事實：
（一）本院94年度執字第14402 給付票款強制執行事件，執行法
      院已據被告之聲請查封原告所有之不動產，此部分已執行
      至鑑價程序；另已就原告在農會之存款發給扣押命令尚未
      及收取完畢，故本件執行程序均尚未達執行終結之程度，
      此情業據本院依職權調取上開案號執行事件卷宗核閱無訛
      ；原告提起本件，自屬合法。
（二）原告就本院79年度訴字第121 號民事判決係屬合法送達，
      業已確定一節，於本院94年8 月22日言詞辯論時表示不再
      爭執；另經調閱上開案號民事事件卷宗查核，該民事判決
      確已合法送達原告收受無訛。
（三）本件被告（債權人）於79年1 月3 日起訴請求本件原告（
      債務人）給付支票票款（原告為發票人，發票日分別為78
      年7 月12日、8 月12日），本院於79年3 月5 日判決，被
      告即於79年間向本院聲請對原告為強制執行，結果因原告
      現無財產可供執行，而發給79年7 月16日桃院仁民執二字
      第2008號債權憑證，被告於83年9 月16日，再次聲請執行
      ，本院以83年度執字第4265號審理，但被告陳報原告並無
      財產可供執行，經本院於83年9 月22日在原債權憑證上註
      記該執行情形後發還，被告又於88年7 月13日以債權憑證
      五年時效即將屆至但仍查無原告財產，請求換發債權憑證
      ，本院分為88年度執字第9952號審理，結果仍依被告之聲
      請於88年7 月17日在原債權憑證上註記後發還，嗣於94年
      6 月3 日被告再執上開債權憑證對原告聲請強制執行，執
      行情形如上述第（一）點所述等情。此為兩造所不否認，
      並經調閱上開各該案號執行事件卷宗查核無訛。
（四）自88年7 月17日（筆錄載13日）起至94年6 月2 日（筆錄
      載3 日）止，就本件執行名義所載之支票債權，被告未曾
      對原告有任何請求、或原告有承認之情事存在，此據被告
      自認在卷（見本院94年8 月22日言詞辯論筆錄）。
四、本件之爭點：被告於取得執行名義後歷次聲請強制執行，是
    否使本件支票債權請求權時效中斷，而應重行起算時效期間
    。
五、按「消滅時效，因左列事由而中斷：三起訴。」、「左列事
    項，與起訴有同一效力：五開始執行行為或聲請強制執行。
    」、「時效中斷者，自中斷之事由終止時，重行起算。」、
    「確定判決或其他與確定判決有同一效力之執行名義所確定
    之請求權，其原有消滅時效期間不滿五年者，因中斷而重行
    起算之時效期間為五年。」，民法第129 條第1 項第3 款、
    第2 項第5 款，第137 條第1 項、第3 項分別定有明文。查
    本件兩造所爭執之債權係屬支票票款，而票據上之權利對支
    票發票人自發票日起，一年間不行使，因時效而消滅（票據
    法第22條第1 項參看）。被告就執有本件支票，並於發票日
    後一年內起訴請求原告給付並獲勝訴判決確定，本件支票票
    據上之權利因起訴而中斷，因中斷而重行起算之時效期間為
    5 年，此觀上開規定自明。而被告聲請強制執行與起訴有相
    同之效力，各次聲請強制執行亦因而中斷時效，時效均應重
    行起算，各次中斷重行起算時效期間亦應為5 年。故被告於
    取得確定判決後於79年、83年9 月16日、88年7 月13日屢次
    聲請強制執行，雖因被告無法查得原告之財產致執行均無結
    果而改發給債權憑證或於債權憑證上註記執行情形，上開各
    次聲請強制執行之間均未超過5 年之期間，依上述規定，自
    得認本件支票票款債權因聲請強制執行而中斷時效。次按「
    按強制執行法第二十七條所稱之債權憑證，係指執行法院發
    給債權人收執，俟債務人如有財產再行執行之憑證而言。債
    權人於取得債權憑證後，雖可無庸繳納執行費用再行聲請強
    制執行，但該債權憑證之可以再行強制執行乃溯源於執行法
    院核發債權憑證前債權人依強制執行法第四條第一項所列各
    款取得之原執行名義。是對具有既判力之執行名義，提起債
    務人異議之訴，債務人祇須主張消滅或妨礙債權人請求之事
    由，係發生於該具既判力之原執行名義成立之後者，即得為
    之，如以裁判為執行名義時，其為異議原因之事實發生在前
    訴訟言詞辯論終結後者，亦得主張之，初與該事由是否發生
    在債權憑證成立之後無涉。又消滅時效因開始執行行為或聲
    請強制執行而中斷；時效中斷者，自中斷之事由終止時，重
    行起算，民法第一百二十九條第二項第五款及第一百三十七
    條第一項固分別定有明文，惟消滅時效完成後，如債權人依
    原執行名義或債權憑證聲請法院再行強制執行時，亦不生中
    斷時效或中斷事由終止重行起算時效之問題，債務人自非不
    得對之提起債務人異議之訴，以排除該執行名義之執行。」
    （最高法院89年度上字第1623號判決要旨參照）。基此，依
    上述被告所自認不爭執事項第（四）點觀之，被告自取得債
    權憑證屢次聲請強制執行之後於88年7 月17日起至94年6 月
    2 日止，其間未曾就系爭支票票款債權再對原告為任何請求
    或聲請強制執行、或原告曾經有過承認該債務存在等等情形
    ，原告主張本件支票債權請求權已經超過5 年被告未曾行使
    而已經罹於時效，被告不得再對其聲請強制執行，核堪採信
    。至被告辯稱其前取得勝訴判決即聲請執行，時效已經中斷
    ，屢次再據債權憑證聲請執行均生中斷時效效力云云，於88
    年7 月17日之前，被告所辯雖非無據，但本件債權自88年7
    月18日起至93年7 月17日止已屆5 年，請求權因時效完成後
    ，其後於94年6 月3 日縱再為強制執行之聲請，亦無從再生
    中斷時效之效力，被告此部分所辯要無可採。從而，原告主
    張本件於執行名義成立後因時效完成而有消滅債權人請求之
    事由發生，依強制執行法第14條第1 項之規定請求宣告被告
    不得持上述債權憑證為執行名義對其聲請強制執行，為有理
    由，應予准許。
據上論結，原告之訴為有理由，依民事訴訟法第78條，判決如主
文。
中　　華　　民　　國　　94　　年　　8 　　月　　31　　日
                  民事第二庭    法　官　劉克聖
以上正本係照原本作成
如對本判決上訴，須於判決送達後20日內向本院提出上訴狀
中　　華　　民　　國　　94　　年　　8 　　月　　31　　日
                            書記官　吳玉金
